臺北高等行政法院判決
　　　　　　　　　　　　　　　　　　 93年度訴字第1599號
　　　　　　　　　　　　　　　.
原　　　告　千進實業股份有限公司
代　表　人　甲○○
訴訟代理人　王秋惠（會計師）
被　　　告　財政部臺灣省北區國稅局
代　表　人　許虞哲（局長）
訴訟代理人　乙○○
上列當事人間因營利事業所得稅事件，原告不服財政部中華民國
93年3月17日台財訴字第0930008850號訴願決定，提起行政訴訟
。本院判決如下：
　　主  文
訴願決定撤銷。
訴訟費用由被告負擔。
　　事  實
一、事實概要：原告89年度營利事業所得稅結算申報，原列報全
    年課稅所得額為虧損新台幣（下同）164,011元，經被告初
    查核定其全年所得額為1,686,541元，應補徵稅額410,016元
    。原告不服，申經復查結果，未獲准變更，乃就營業成本中
    原料超耗遭剔除1,555,030元部分提起訴願，亦遭決定不受
    理，原告仍不服，提起再審，訴願決定機關財政部以原告業
    已向本院提起行政訴訟，予以決定不受理。
二、兩造聲明：
　(一)原告聲明：
    1.請求撤銷訴願決定。
    2.訴訟費用由被告負擔。
　(二)被告聲明：
    1.駁回原告之訴。
    2.訴訟費用由原告負擔。
三、兩造爭點：本件原告提起訴願有無逾期？
　(一)原告主張之理由：
    1.按「製造業已依稅捐稽徵機關管理營利事業會計帳簿憑證
      辦法設置帳簿，平時對進料、領料、退料、產品、人工、
      製造費用等均作成紀錄，有內部憑證可稽，並編有生產日
      報表或生產通知單及成本計算表，經內部製造及會計部門
      負責人員簽章者，其製品原料耗用數量，應根據有關帳證
      紀錄予以核實認定。製造業不合前項規定者，其耗用之原
      料如超過各該業通常水準，超過部分，除能提出正當理由
      ，經查明屬實者外，應不予減除。前項各該耗用原料之通
      常水準，由主管稽徵機關會同實地調查，並洽詢各該業同
      業公會及有關機關擬訂，報請財政部核定，其未經核定該
      業通常水準者，得比照機器、設備、製造程序、原料品質
      等相當之該同業原料耗用情形核定之，其無同業原料耗用
      情形可資比照者，按該事業上年度核定情形核定之。但上
      年度適用擴大書面審核者除外，若無上年度核定情形，則
      按最近年度核定情形核定之。其為新興事業或新產品，無
      同業原料耗用情形及該事業上年度核定情形可資比照者，
      由稽徵機關調查核定之。上項所稱『同業』，指各主管稽
      徵機關所轄或鄰近縣（市）之該同業。」，為營利事業所
      得稅查核準則（以下簡稱查核準則）第58條所明定。次按
      「2.原物料耗用情形：前已述及，各種纖維織物之不同，
      染整過程之不同與使用機械之不同，影響染整原物料之耗
      用，因之甚難訂定絕對之耗用水準，在敘述織物加工類別
      之前，應強調說明：(1)後表所列原物料數字均屬『使用
      』之量，未包括其『損耗』在內。(2)『損耗』應屬各工
      程中無可避免之損失，雖未直接加諸之織物上，仍屬各該
      工程中之無行消耗，應容許計入成本。．．．退漿精練與
      漂白等染前處理可分為分批及連續加工兩式，雖為同樣達
      到工程目的，但其對藥品助劑之採用與數量，頗多差別，
      然為便於比較及查核計，概以被處理纖維或纖物重量之百
      分數為基準。」，復為財政部於81年6月13日以台財稅第
      810218142號函核准自查核81年度營利事業所得稅結算申
      報案件開始適用之「漂染印整業原物料耗用通常水準 (B)
      」所明定。
    2.本件原告89年度營利事業所得稅結算申報，原列報營業成
      本51,924,547元，經被告查核結果，核定營業成本投入原
      料超耗金額為1,555,030元。惟查根據被告提示之原料耗
      用明細表顯示，被告係以製成品重量換算原料耗用量，然
      原告實際投入各種原料重量應以被染物重量（即製成品重
      量/(1-5%)，5%係原告粗估正常損耗率，加入至少5倍水量
      ），換算應投入各種染料及助劑實際使用量（如芒硝、精
      練劑、冰醋酸及純鹼等）。被告既未按前揭「漂染印整業
      原物料耗用通常水準」規定，以被染物重量換算原料使用
      量，亦未考慮該原料使用量之合理耗損情形，致計算之成
      本超耗金額顯與事實不符，況經原告自行重新列表計算結
      果，原料投入超耗金額亦僅有143元，是原處分顯有違誤
      ，應予撤銷。
  (二)被告答辯之理由：
    1.按「稽徵機關進行調查或復查時，納稅義務人應提示有關
      各種證明所得額之帳簿、文據；其未提示者，稽徵機關得
      依查得之資料或同業利潤標準核定其所得額。」，為所得
      稅法第83條第1項所明定。次按「製造業已依稅捐稽徵機
      關管理營利事業會計帳簿憑證辦法設置帳簿，平時對進料
      、領料、退料、產品、人工、製造費用等均作成紀錄，有
      內部憑證可稽，並編有生產日報表或生產通知單及成本計
      算表，經內部製造及會計部門負責人員簽章者，其製品原
      料耗用數量，應根據有關帳證紀錄予以核實認定。製造業
      不合前項規定者，其耗用之原料如超過各該業通常水準，
      超過部分，除能提出正當理由，經查明屬實者外，應不予
      減除。前項各該耗用原料之通常水準，由主管稽徵機關會
      同實地調查，並洽詢各該業同業公會及有關機關擬訂，報
      請財政部核定，其未經核定該業通常水準者，得比照機器
      、設備、製造程序、原料品質等相當之該同業原料耗用情
      形核定之，其無同業原料耗用情形可資比照者，按該事業
      上年度核定情形核定之。但上年度適用擴大書面審核者除
      外，若無上年度核定情形，則按最近年度核定情形核定之
      。其為新興事業或新產品，無同業原料耗用情形及該事業
      上年度核定情形可資比照者，由稽徵機關調查核定之。上
      項所稱『同業』，指各主管稽徵機關所轄或鄰近縣 (市)
      之該同業。」，復為查核準則第58條所明定。
    2.本件原告89年度營利事業所得稅結算申報，經被告初查核
      定全年所得額為1,686,541元，應補徵稅額為410,016元，
      原告不服，就營業成本-原料超耗、營業費用-折舊、職工
      福利、其他費用等項目申請復查，經被告通知原告提示帳
      證供核，惟其未提示帳證備查，復查決定乃予以維持原查
      。原告仍不服，就營業成本-原料超耗被剔除1,555,030元
      部分提起訴願，經財政部以93年3月17日台財訴字第
      0930008850號訴願決定不受理，主要理由係以被告92年11
      月20日送達復查決定書、繳款書等，縱加計在途期間2日
      ，原告亦應於92年12月22日前提起訴願，惟原告於92年12
      月26日始提起訴願，乃以程序不合而不予受理。嗣原告於
      93年4月6日提起訴願再審，主張復查決定書送達日期為92
      年11月29日，非為被告所稱之92年11月20日。經被告向原
      投遞郵局查詢送達日期確為92年11月29日，原送達之雙掛
      號回執郵戳之日期92年11月20日應屬錯誤，惟原告亦於93
      年5月17日提起本件行政訴訟，財政部乃以93年8月18日台
      財訴字第09300313310號再審決定不受理，併予陳明。
    3.茲原告主張略以原核定依查核準則第58條規定以超過部頒
      標準剔除原料超耗1,555,030元，而未按財政部頒布之「
      漂染印整業原物料耗用通常水準」規定，以被染物重量換
      算原料使用量，亦未考慮該原料使用量之合理耗損情形，
      致使計算之成本超耗金額顯與事實不符云云。惟查原告僅
      提出原料超耗計算表1份請求追認原料，對其耗用之原料
      超過部分未能提出正當理由及相關帳證供核，揆諸前揭法
      條規定，原處分並無不合，原告所訴核不足採。
　　理  由
一、本件起訴時被告之代表人為林吉昌，嗣於本件訴訟程序進行
    中變更為許虞哲，茲由其聲明承受訴訟，核無不合，應予准
    許，合先敘明。
二、按訴願之提起，應自行政處分達到或公告期滿之次日起30日
    內為之，訴願法第14條第1項定有明文。本件原告89年度營
    利事業所得稅結算申報，原告係於92年11月29日收受被告92
    年11月6日北區國稅法一字第0920029512號復查決定書，此
    觀卷附傳真查詢國內各類掛號郵件查單影本所附普通掛號函
    件（影本）上投遞局板橋國慶郵局92年11月29日郵戳及原告
    代表人甲○○印章即明，而被告所屬台北縣分局前所查報系
    爭掛號回執上所蓋送達日期92年11月20日係屬錯誤，該郵件
    確係於92年11月29日經板橋國慶郵局妥投等情，亦經該分局
    於93年4月15日以北區國稅北縣一字第0931020315號函被告
    陳述綦詳在卷，是原告係於92年11月29日收受被告復查決定
    書，即堪以認定。第以原告當時係設址於台北縣板橋市，訴
    願機關財政部係設址於台北市，應依訴願法第16條第1項規
    定扣除在途期間2日，核計提起訴願之30日不變期間，計原
    告提起訴願之期間，自92年11月30日起算，至92年12月31日
    （星期三）始屆滿。則原告於92年12月26日所提訴願並未逾
    首開法條規定之不變期間，甚為顯然，此徵之訴願書上被告
    總收文章日期及戳記亦明，故本件原告已有訴願之合法提起
    ，應可確定。從而原告既合法提起訴願，自應由訴願決定機
    關依訴願法之相關規定認定並為妥適之決定，乃訴願決定不
    察，未予究明，竟以原告收受被告復查決定之日期係92年11
    月20日，至92年11月22日即屆滿訴願期間，其於92年12月26
    日提起訴願已逾法定不變期間，程序不合，而予以決定不受
    理，自有可議，原告起訴指摘，非無理由，應由本院將訴願
    決定撤銷，著由訴願機關查明後另為適當之決定。另本件訴
    願決定既不合法，系爭訴訟實體之理由，已無庸審酌，併予
    敘明。
據上論結，本件原告之訴為有理由，爰依行政訴訟法第98條第3
項前段，判決如主文。
中　　華　　民　　國　　94　　年　 　5　　月　　5　　 日
                    第二庭審判長  法    官  鄭忠仁
                                  法    官  蕭忠仁
                                  法    官  林育如
上為正本係照原本作成。
如不服本判決，應於送達後20日內，向本院提出上訴狀並表明上
訴理由，如於本判決宣示後送達前提起上訴者，應於判決送達後
20日內補提上訴理由書（須按他造人數附繕本）。
中　　華　　民　　國　　94　　年　 　5　　月　　5　　 日
   　　　　　　　　　　　　　　   書 記 官　林惠堉
